臺灣高等法院臺中分院民事判決　　　九十一年度家上字第九七號
　　上　訴　人　甲○○
　　被　上訴人　乙○○
右當事人間確認親子關係存在事件，上訴人對於中華民國九十一年七月二十三日臺灣
彰化地方法院第一審判決（九十年度親字第五六號），提起上訴，本院判決如左：
　　　主　　　文
原判決關於駁回上訴人後項之訴部分及訴訟費用之裁判均廢棄。
確認被上訴人與上訴人之父子關係存在。
第一、二審訴訟費用由被上訴人負擔。
　　　事實及理由
一、上訴人主張：被上訴人於民國（下同）三十二、三年間與伊生母李好味同居，伊
    母因而懷有身孕（該胎兒即伊），嗣被上訴人離伊母而去，伊旋於三十三年八月
    十七日出生，但伊母為免落人口舌，乃於翌年招陳朝宗（已於三十七年一月三日
    死亡）為夫，致其後戶籍誤植伊為陳朝宗所生。嗣陳朝宗於三十七年一月三日死
    亡後，被上訴人復於四十年三月一日經伊母招贅為夫，伊並即由被上訴人撫育長
    大，伊自屬已經被上訴人認領，而具婚生子女之地位，惟戶籍迄仍登記伊為陳朝
　　宗之子，顯屬戶籍登記之錯誤。按確認親子關係存否之訴，雖以事實上血緣為基
　　礎，惟以法律上之父母子女地位是否存在為訴訟標的，並非純然就事實為確認，
　　故倘有確認之利益，非不得提起確認之訴。又因虛偽之出生登記，為更正戶籍上
　　之記載，依戶籍法第二十四條、第二十七條及內政部頒布之戶籍登記錯誤申請更
　　正處理要點第四款規定，向戶政事務所申請更正登記時，須憑法院判決書、裁定
　　書或認證書及檢察官處分書等始得辦理，是伊提起本件訴訟，應認有確認利益，
    依最高法院二十三年度上字第三九七三號判例要旨所示，伊自得訴請確認與被上
    訴人之父子關係存在等情，爰據以提起本件訴訟，求為確認伊與被上訴人之父子
    關係存在之判決（上訴人於原審併訴請確認其與陳朝宗之父子關係不存在，經原
    判決為其敗訴之判決後，未據其聲明不服）。
二、被上訴人於本件言詞辯論期日到庭承認上訴人為其親生及經其撫育之事實，並同
    意確認與上訴人間之親子關係。
三、原判決則以：「按從子女出生日回溯第一百八十一日起至第三百零二日止為受胎
　　期間。民法第一千零六十二條第一項定有明文。又妻之受胎，係在婚姻關係存續
　　中者，依民法第一千零六十三條第一項規定，應推定其所生子女為婚生子女。受
　　此推定之子女，惟在夫妻之一方能證明妻非自夫受胎者，得依同條第二項之規定
　　，應於知悉子女出生之日起，一年內以訴否認之。如已逾該項所定之法定期間而
　　未提起否認之訴，或雖提起而未受有勝訴之確定判決以前，該子女在法律上不能
　　不認為夫之婚生子女，無論何人，皆不得為反對之主張，旨在早日確定法律上之
　　親子關係，期保護婚生子女之地位（最高法院二十三年上字第三四七三號及七十
　　五年台上字第二○七一號判例意旨參照）。雖實務上有允許確認親子關係存否之
　　訴者，惟皆係針對『非婚生子女』而言（最高法院二十三年上字第三九七三判例
　　參照），已受婚生推定之子女應無適用之餘地，否則民法即無規定否認子女之訴
　　之必要。．．．．．本件原告主張三十二、三年間，原告之母李好味與被告有著
　　夫妻生活，李好味因而懷有身孕（該胎兒即原告），嗣被告離李好味而去，李好
　　味遂與陳朝宗結婚，因此原告於三十三年八月十七日出生後，父親欄即登記為陳
　　朝宗，但事實上原告之父親係被告乙○○等情，固據原告提出戶籍謄本三份、診
　　斷證明書乙份為證，惟查原告在戶籍謄本上登記之父親為陳朝宗，依法推定原告
　　為陳朝宗之婚生子女，在原告與陳朝宗之父子關係未受推翻前，原告基於違反婚
　　生推定之效力，逕以與被告乙○○有事實上之親子關係為由，提起確認與乙○○
　　親子關係存在之訴，揆上說明，自有未合」認上訴人之訴為無理由，而為其敗訴
    之判決。上訴人不服，提起上訴，聲明求為判決予以廢棄，並確認被上訴人與其
    之父子關係存在，被上訴人則予同意其請求。
四、查上訴人主張被上訴人於三十二、三年間與生母李好味同居因而懷有上訴人，但
    未及出生，被上訴人即離其母而去，上訴人於三十三年八月十七日出生後，其母
    始又於翌年招陳朝宗為夫，但上訴人之戶籍欄竟誤植陳朝宗為父，嗣陳朝宗於三
    十七年一月三日死亡，被上訴人又於四十年三月一日經其母招贅為夫，並即撫育
    上訴人長大，但上訴人之戶籍仍經錯誤登記陳朝宗為生父等事實，已據上訴人提
    出戶籍謄本四件、診斷證明書及親子鑑定結果表各乙件在卷可稽，並為被上訴人
    所不爭執。按之上開日據日期之戶籍謄本上記載上訴人係於昭和十九年八月十七
    日出生，父親欄則空白（見本院卷第三十五、三十六頁）。而陳朝宗係遲至昭和
    二十年七月五日始與上訴人之母同居，而經登載為「同居寄留人」，此並有上訴
    人所提出之日據時期陳朝宗之戶籍謄本乙件在卷可考（見本院卷第二十三頁），
    參以中國醫藥學院附設醫院出具之診斷證明書及所附之親子鑑定結果，亦認定根
　　據ＤＮＡ標計之分析結果，無法排除被上訴人與上訴人之親子關係（見一審卷第
　　一二－一三頁），足證上訴人非陳朝宗所生，且其母受胎時及上訴人出生時，其
　　母與陳朝宗間均無婚姻關係之存在，上訴人乃無從依民法第一千零六十三條第一
　　項之規定推定為陳朝宗之婚生子女。其既為被上訴人之骨肉，為被上訴人與其母
　　同居出走後所生，本為被上訴人之非婚生子女，但事後經被上訴人與其母結婚並
　　予撫育，依民法第一千零六十四條及第一千零六十五條第一項之規定，即應視為
　　被上訴人之婚生子女。但上訴人之戶籍其後經登入陳朝宗為其生父，顯與事實不
　　符，自屬錯誤之登記。而此項錯誤之登記，對於上訴人之私法上之地位及私權均
　　屬有害，上訴人即有受確定判決之法律私益，並具權利保護要件，其訴請確認與
　　被上訴人之父子關係存在，依法洵屬有據，應予准許。原判決誤認其為陳朝宗之
　　婚生子女，以上訴人違反婚生推定之效力，而為其敗訴之判決，即有未洽，上訴
　　論旨指摘原判決此部分不當，為有理由，應由本院予以廢棄改判如主文第二項之
　　所示。
五、據上論結，本件上訴人為有理由，依民事訴訟法第四百五十條、第七十八條，判
    決如主文。
中　　　華　　　民　　　國　　九十一　　年　　　十　　　月　　　八　　　日
~B1民事第五庭審判長法　官　陳滿賢
~B2　　　　　　　　法　官　邱森樟
~B3　　　　　　　　法　官　朱　樑
右為正本係照原本作成。
如對本判決上訴，須於收受判決送達後二十日內向本院提出上訴書狀，其未表明上訴
理由者，應於提出上訴後二十日內向本院提出上訴理由書（須按他造人數附具繕本）
，並繳納送達用雙掛號郵票拾份（每份拾肆元）。
上訴時應提出委任律師或具有律師資格之人之委任狀；委任有律師資格者，另應附具
律師及格證書及釋明委任人與受任人有民事訴訟法第四百六十六條之一第一項但書或
第二項（詳附註）所定關係之釋明文書影本。
~B 　 　　　　　　書記官　陳秀真
中　　　華　　　民　　　國　　九十一　　年　　　十　　　月　　 十四　　 日
附註：
民事訴訟法第四百六十六條之一（第一項、第二項）
對於第二審判決上訴，上訴人應委任律師為訴訟代理人。但上訴人或其法定代理人具
有律師資格者，不在此限。
上訴人之配偶、三親等內之血親、二親等內之姻親，或上訴人為法人、中央或地方機
關時，其所屬專任人員具有律師資格並經法院認為適當者，亦得為第三審訴訟代理人
。
                                                                        Ｈ
